臺灣高等法院臺南分院刑事裁定
抗　告　人　甲○○
上列抗告人因違反道路交通管理處罰條例案件，不服臺灣雲林地
方法院中華民國94年7月20日所為裁定（94年度交聲字第193號）
，提起抗告，本院裁定如下：
    主  文
原裁定撤銷，發回臺灣雲林地方法院。
    理  由
一、本件抗告意旨略以：本件處分並未合法送達，所謂同居之弟
    代收，同居與否，未見明確佐證，原裁定未察，不無違誤，
    爰依法提起抗告等語。
二、按處理違反道路交通管理事件，有關文書送達之程序，依行
    政程序法之規定，為違反道路交通管理事件統一裁罰基準及
    處理細則第 5條所明文。又送達，於應受送達人之住居所、
    事務所或營業所為之；於應送達處所不獲會晤應受送達人時
    ，得將文書付與有辨別事理能力之同居人、受僱人或應送達
    處所之接收郵件人員，亦為行政程序法第72條第 1項前段、
    第73條第 1項所明定。而所謂「同居人」者，雖不必有親屬
    關係，亦毋庸嚴格解釋為須以永久共同生活為目的而同居一
    家，然必係與應受送達人居住在一處，且繼續的為共同生活
    者，方為相當（最高法院82年台上字第2723號判例參照）。
三、原裁定以：原裁決處分已於民國（下同）93年11月 9日送達
    抗告人之住所雲林縣元長鄉○○村○○路75號，並由與抗告
    人同居之弟所代收，有送達證書附卷可憑，依行政程序法之
    相關規定，原裁決處分於93年11月 9日即已合法送達予抗告
    人，抗告人空言否認未合法送達云云，並不足採；又抗告人
    遲至94年7月8日始具狀提起本件異議，顯已逾法定20日之異
    議期間，其異議不合法律上之程式，且無從補正，而駁回其
    異議之聲請。然抗告人以無明確佐證代收之弟為同居人，而
    認未合法送達云云，是以，本件應審究者為：抗告人之弟是
    否為「與抗告人居住一處，且繼續共同生活」之同居人？經
    查：
  (一)原裁決處分書於93年11月 9日送達抗告人之住所雲林縣元長
    鄉○○村○○路75號，並由抗告人之弟「陳明安」蓋私章代
    收，有該原裁決處分書及送達證書附於原審卷可稽（原審卷
    第7至9頁）。
  (二)經本院向雲林縣元長鄉戶政事務所函查抗告人甲○○之戶籍
    資料，其戶籍謄本雖顯示出抗告人之弟「陳明安」與抗告人
    為同一戶籍，然於「陳明安」項下之記事欄中亦載明「民國
    91年6月4日出境民國【93年 7月14日遷出登記】」，則原裁
    決處分書雖於93年11月 9日送達於抗告人之住所雲林縣元長
    鄉○○村○○路75號時，其代收人陳明安與抗告人是否為同
    一戶籍？是否居住在一處，且繼續的為共同生活？顯非無疑
    ，原裁決處分書之送達是否合法，不無疑義。
  (三)又本件於送達證書上蓋章收受送達之人於收受後，是否確已
    轉交抗告人收受，而視為合法送達，是以，蓋章收受送達之
    人於何時轉交抗告人，亦須予以查明，則抗告人之異議，是
    否已逾期，非無研求之餘地。
四、綜上所述，原審法院未詳為審究，即認本件原裁決處分書為
    抗告人同居之弟所代收，抗告人異議已逾法定20日之異議期
    間，而遽為異議駁回之裁定，尚嫌速斷。抗告人提起抗告，
    指摘原裁定不當，為有理由，應由本院將原裁定撤銷發回，
    由原審法院另行審查，並為適法之處理。
五、據上論結，應依道路交通案件處理辦法第26條，刑事訴訟法
    第413條前段，裁定如主文。
中　　華　　民　　國　　94　　年　　9 　　月　　19　　日
                  刑事第四庭    審判長法　官  吳志誠
                                      法　官  林勝木
                                      法　官  蔡美美
以上正本證明與原本無異。
不得再抗告。
　　　　　　　　　　　　　　　　　　　書記官  蔡振豐
中　　華　　民　　國　　94　　年　　9 　　月　　20　　日
